【裁判字號】    97,交訴緝,2
【裁判日期】    970225
【裁判案由】    公共危險等
【裁判全文】
臺灣臺中地方法院刑事判決             97年度交訴緝字第2號
公  訴  人  臺灣臺中地方法院檢察署檢察官
被      告  甲○○
                      號
上列被告因公共危險等案件，經檢察官提起公訴（96年度調偵字
第56號），被告於準備程序中就被訴事實為有罪之陳述，受命法
官於聽取當事人之意見後，由本院合議庭裁定由受命法官獨任以
簡式審判程序判決如下：
    主    文
甲○○因過失傷害人，處拘役伍拾日，如易科罰金，以新臺幣壹
仟元折算壹日；又駕駛動力交通工具肇事，致人傷害而逃逸，處
有期徒刑捌月。
    犯罪事實
一、甲○○無小型車駕駛執照，仍於民國九十五年十月二十日十
    八時許，無照駕駛車牌號碼七九０二—PT號自用小客車沿臺
    中縣霧峰鄉○○路由北往南方向行駛，於同日十九時五分許
    ，行經臺中縣霧峰鄉○○路與育賢路口閃光黃燈號誌前，本
    應注意行車速度，依速限標誌或標線之規定，無標誌或標線
    者，行車時速不得超過五○公里，且閃光黃燈表示「警告」
    ，車輛應減速接近，注意安全，小心通過，且應注意車前狀
    況並隨時採取必要之安全措施，而依當時情形，天候晴、夜
    間有照明、柏油路面乾燥無缺陷、亦無障礙物，視距良好，
    又無不能注意之情事，竟疏未注意及此，而貿然以時速近六
    十公里之速度通過該路口，適有乙○○騎乘車牌號碼TAD—
    六七五號機車，沿育賢路由東往西方向行駛，在前開路口閃
    光紅燈號誌前，亦疏未注意閃光紅燈表示「停車再開」，車
    輛應減速接近，先停止於交岔路口前，讓幹道車優先通行後
    認為安全時，方得續行，且未注意車前狀況並隨時採取必要
    之安全措施，甲○○所駕駛之自用小客車左前輪乃撞及乙○
    ○所騎乘之機車前輪，致乙○○整個人彈離機車撞擊甲○○
    所駕駛自用小客車之擋風玻璃，乙○○因而受有右側脛腓骨
    骨折併右踝挫傷之傷害。詎甲○○見車禍肇事，竟未下車查
    看、救護乙○○而加速逃逸。嗣經警方據報前往現場，查訪
    附近民眾表示有看到車牌號碼七九０二—PT號自用小客車撞
    擊機車後往南方向逃逸，並於現場拾獲肇事自用小客車所遺
    留之黑色霧燈蓋一只，始循線查獲上情。
二、案經乙○○告訴及臺中縣警察局霧峰分局報告臺灣臺中地方
    法院檢察署檢察官偵查起訴。
    理    由
一、本件被告甲○○所犯為死刑、無期徒刑、最輕本刑為三年以
    上有期徒刑以外之罪，且非高等法院管轄第一審之案件，經
    本院合議庭裁定由受命法官行準備程序時，被告就被訴事實
    為有罪之陳述後，復經本院合議庭裁定由受命法官獨任行簡
    式審判程序，是其證據之調查，自不受刑事訴訟法第一百五
    十九條第一項、第一百六十一條之二、第一百六十一條之三
    、第一百六十三條之一及第一百六十四條至第一百七十條規
    定之限制，刑事訴訟法第二百七十三條之一第一項、第二百
    七十九條第二項前段、第二百七十三條之二分別定有明文，
    合先敘明。
二、訊據被告甲○○坦承上開犯行不諱，且查：
（一）被告前開過失傷害犯行，除據被告自承不諱外，並經告訴
      人乙○○提出告訴狀指訴甚明，且有道路交通事故調查報
      告表（一）、（二）、現場圖各一紙在卷可稽。按行車速
      度，依速限標誌或標線之規定，無標誌或標線者，行車時
      速不得超過五○公里；又汽車行駛時，駕駛人應注意車前
      狀況，並隨時採取必要之安全措施，又閃光黃燈表示「警
      告」，車輛應減速接近，注意安全，小心通過，道路交通
      安全規則第九十三條第一項第一款、第九十四條第三項、
      道路交通標誌標線號誌設置規則第二百十一條第一項第一
      款分別定有明文。被告於前揭時地駕駛車輛，自應注意上
      開規定，而依卷附現場圖及現場照片所示，本件事故係發
      生於臺中縣霧峰鄉○○路與育賢路口，被告之行車方向為
      北往南，路口號誌為閃黃燈，而本件事故發生當時天候晴
      、夜間有照明、柏油路面乾燥無缺陷、亦無障礙物視距良
      好等情形，有上開道路交通事故調查報告表（一）在卷可
      考，依當時情形，被告並無不能注意之情事，竟疏於注意
      車前狀況，以致肇事，被告應有過失。雖告訴人乙○○行
      經前開上開路口閃光紅燈號誌前，亦疏未注意閃光紅燈表
      示「停車再開」，車輛應減速接近，先停止於交岔路口前
      ，讓幹道車優先通行後認為安全時，方得續行，且未注意
      車前狀況並隨時採取必要之安全措施，於本件車禍之發生
      亦有過失，然此僅係被害人是否與有過失之問題，並不因
      此解免被告過失之責任。又乙○○因此受有右側脛腓骨骨
      折併右踝挫傷之傷害，亦有行政院衛生署臺中醫院所出具
      之診斷證明書一紙附卷可參，而告訴人乙○○因本件車禍
      受傷，與被告之過失行為間並有相當因果關係，足見被告
      此部分自白與事實相符，應堪採信。
（二）次按，刑法第一百八十五條之四之駕駛動力交通工具肇事
      逃逸罪，於八十八年四月二十一日經總統令公布，而本罪
      增訂之立法理由，乃「為維護交通安全，加強救護，減少
      被害人之死傷，促使駕駛人於肇事後，能使被害人即時救
      護，特增設本條」，立法者認駕駛人駕車肇事後，倘能將
      被害人即時救護，或留在現場處理，避免後車再次撞擊傷
      者，均可減輕或避免被害人之傷亡，此攸關社會大眾生命
      、身體之安全，因而將駕車肇事逃逸行為，明文規定為犯
      罪行為加以處罰。本條既是在防止逃逸行為所產生之抽象
      危險，因此所謂「逃逸」，應非指行為人有積極「逃亡、
      隱匿」等阻礙犯罪偵查行為，而係指行為人不留在肇事現
      場為即時救護、避免後車再度撞擊或協助相關人員迅速處
      理事故而離去之行為，蓋此一離去行為可能使因肇事所發
      生之損害有再度擴大之危險（最高法院九十五年度臺上字
      第二一九三號判決意旨參照）。查本件被告於肇事後，並
      未留在肇事現場為即時救護、避免後車再度撞擊或協助相
      關人員迅速處理事故而離去之行為，業已產生有擴大告訴
      人死傷之危險，自應構成肇事後逃逸罪。
（三）綜上所述，本件事證明確，被告上開犯行，均堪以認定。
三、核被告所為，係犯刑法第二百八十四條第一項前段之過失傷
    害罪及同法第一百八十五條之四駕駛動力交通工具肇事致人
    受傷而逃逸罪。被告所犯上開過失傷害罪及駕駛動力交通工
    具肇事致人受傷而逃逸罪二罪間，犯意各別，罪名互異，應
    予分論併罰。再查被告無駕駛小型車執照而駕駛小型車，因
    而致告訴人受傷，除據被告自承不諱外，並有公路監理電子
    閘門證號查詢汽車駕駛人一紙可佐，被告依法應負刑法第二
    百八十四條第一項前段之過失傷害罪刑責，此部分應依道路
    交通管理處罰條例第八十六條第一項規定，加重其刑至二分
    之一。爰審酌被告之過失程度，告訴人因而受有右側脛腓骨
    骨折併右踝挫傷之傷害，然告訴人本身亦與有過失，又被告
    於肇事後未留在肇事現場為即時救護、避免後車再度撞擊或
    協助相關人員迅速處理事故而離去，行為殊值非難，暨被告
    於本院審理時坦承犯行，然迄今尚未能與告訴人達成民事和
    解，賠償損害等一切情狀，分別量處如主文所示之刑，並就
    所處拘役刑部分，諭知易科罰金之折算標準，以資懲儆。又
    被告犯罪時間雖在九十六年四月二十四日以前，惟中華民國
    九十六年罪犯減刑條例係於九十六年七月十六日施行，查被
    告前經本院於九十六年六月十二日發布通緝，嗣於九十七年
    二月一日為警緝獲等情，有本院九十六年六月十二日中院彥
    刑緝字第五二三號通緝書一份及南投縣政府警察局草屯分局
    通緝案件移送書一份附卷可稽，則依同條例第五條：「本條
    例施行前，經通緝而未於中華民國九十六年十二月三十一日
    以前自動歸案接受偵查、審判或執行者，不得依本條例減刑
    。」之規定，自不得予以減刑，併此敘明。
據上論斷，應依刑事訴訟法第二百七十三條之一第一項、第二百
九十九條第一項前段，道路交通管理處罰條例第八十六條第一項
，刑法第一百八十五條之四、第二百八十四條第一項前段、第四
十一條第一項前段，刑法施行法第一條之一第一項、第二項前段
，判決如主文。
中    華    民    國    97    年    2     月    25    日
                  刑事第十庭    法  官  黃炫中
上正本證明與原本無異。
如不服本判決，應於送達後十日內向本院提出上訴狀（須附繕
本），上訴於台灣高等法院台中分院。
                                書記官  黃珮華
中    華    民    國    97    年    2     月    25    日
附錄論罪科刑法條
中華民國刑法第185條之4
（肇事遺棄罪）
駕駛動力交通工具肇事，致人死傷而逃逸者，處 6 月以上 5 年
以下有期徒刑。
中華民國刑法第284條
 (過失傷害罪)
因過失傷害人者，處六月以下有期徒刑、拘役或五百元以下罰金
，致重傷者，處一年以下有期徒刑、拘役或五百元以下罰金。
從事業務之人，因業務上之過失傷害人者，處一年以下有期徒刑
、拘役或一千元以下罰金，致重傷者，處三年以下有期徒刑、拘
役或二千元以下罰金。


司法院資訊處製作；財團法人民間司法改革基金會備份。
